【裁判字號】    89,自,200
【裁判日期】    890801
【裁判案由】    侵占
【裁判全文】
臺灣臺南地方法院刑事裁定                          八十九年度自字第二號
    自  訴  人  甲○○
    被      告  乙○○
右列被告因侵占案件，經自訴人提起自訴，本院裁定如左：
    主  文
自訴駁回。
    理  由
一、自訴意旨略稱：被告乙○○於民國八十八年十二月二十六日，至臺南市○○路○
    段三三六號自訴人甲○○所經營之長順通訊企業社，承租諾基亞牌行動電話一支
    及其附屬配件，雙方約定每七日租金為一千四百元，詎被告自第一期起，即拒不
    繳付租金，經自訴人通知催告亦置之不理，並拒絕返還租賃物，顯係意圖為自己
    不法之所有，而侵占自己持有他人之物，因認被告涉有刑法第三百三十五條第一
    項之侵占罪嫌。
二、按法院或受命法官於自訴案件第一次審判期日前訊問及調查結果，如認為案件有
    刑事訴訟法第二百五十二條至第二百五十四條之情形者，得以裁定駁回其自訴，
    同法第三百二十六條第三項定有明文。
三、按犯罪事實應依證據認定之，無證據不得推定其犯罪事實。刑事訴訟法第一百五
    十四條定有明文。而刑法第三百三十五條侵占罪之成立，以擅自處分自己持有之
    他人所有物，或變易持有之意為所有之意，而逕為所有人之行為，為其構成要件
    ，如僅將持有物延不交還或有其他原因致一時未能交還，既缺乏主觀要件，即難
    遽以該罪相繩，最高法院十九年上字第一○五二號、六十八年台上字第三一四六
    號判例可供參照。本件自訴意旨認被告涉有侵占罪嫌，無非以被告經催告通知後
    卻仍占用該行動電話及配件拒不歸還，其顯有為自己不法所有之意圖等為據。惟
    查：被告於本院審理時，陳稱係因所承租之行動電話遺失，且無法聯絡自訴人，
    始未繳交租金等情，自訴人對之並不爭執，而被告既非變易其持有自訴人行動電
    話為自己所有之意，並擅自處分該行動電話，尚難僅以被告延不交還承租之行動
    電話，即認被告有侵占該行動電話之意圖。此外，自訴人復未提出其他事證供本
    院審認，以證明被告確有侵占之主觀犯意，應認本案純屬民事糾葛，而自訴人自
    八十七年間起，即屢次採刑事自訴程序壓迫承租人與之和解，藉此解決性質上純
    為民事債務不履行之案件，並迭經本院為無罪或裁定駁回之裁判，對此更應知之
    甚詳，揆諸首揭說明，自應駁回自訴，以示審慎。
據上論斷，應依刑事訴訟法第三百二十六條第三項、第二百五十二條第十款，裁定如
主文。
中    華    民    國      八十九    年      八        月        一      日
                              臺灣臺南地方法院刑事第四庭
                                  法  官  吳  坤  芳
右正本證明與原本無異。
如不服本裁定，應於裁定送達後五日內向本院提出抗告狀( 應附繕本 )。
  書記官  馬  愛  君
中    華    民    國      八十九    年      八        月        一      日


司法院資訊處製作；財團法人民間司法改革基金會備份。
